最高法院刑事判決　　　　　　　　　 111年度台上字第2907號
上　訴　人　李國宏




上列上訴人因違反洗錢防制法案件，不服臺灣高等法院臺中分院
中華民國111 年4 月6 日第二審判決（111 年度金上訴字第7 號
，起訴案號：臺灣苗栗地方檢察署109 年度偵字第6833、7360號
、110 年度偵字第280 、282 、541 、901 、1524、1525號），
提起上訴，本院判決如下：
    主  文
上訴駁回。
    理  由
一、按刑事訴訟法第377 條規定，上訴於第三審法院，非以判決
    違背法令為理由，不得為之。是提起第三審上訴，應以原判
    決違背法令為理由，係屬法定要件。如果上訴理由書狀並未
    依據卷內訴訟資料，具體指摘原判決不適用何種法則或如何
    適用不當，或所指摘原判決違法情事，顯與法律規定得為第
    三審上訴理由之違法情形，不相適合時，均應認其上訴為違
    背法律上之程式，予以駁回。
二、本件原判決撤銷第一審之科刑判決，改判依想像競合犯，從
    一重論處上訴人李國宏幫助犯洗錢防制法第14條第1 項之一
    般洗錢（尚犯幫助詐欺取財）罪刑。就幫助洗錢部分，已詳
    敘認定犯罪事實所憑證據及理由。並就上訴人否認有幫助他
    人洗錢犯意之供詞及其所辯各語，認非可採，予以論述及指
    駁。
三、刑之量定，屬為裁判之法院裁量之職權，如其量刑已以行為
    人之責任為基礎，並斟酌刑法第57條各款所列情狀，在法定
    刑度內，酌量科刑，而無違反公平、比例及罪刑相當原則，
    致明顯輕重失衡情形，自不得指為違法。原判決已敘明就上
    訴人所犯之罪，以其責任為基礎，具體斟酌刑法第57條所列
    各款事項（包括其犯罪動機，未見悔意，為國中畢業，目前
    無業及其經濟生活狀況等情狀），而為量刑之理由。所處之
    刑既未逾越法定刑度，亦無裁量權濫用，屬裁量職權之適法
    行使，尚難指為違法。上訴人提起第三審上訴，以其因一時
    貪念，造成多人受騙，已深感後悔。且其學歷不佳，又生病
    、行動不便，須長期至醫院治療，致難以找到工作，生活困
    難等情，指摘原審量刑過重。惟查原判決係具體斟酌刑法第
    57條所列各款事項，合法行使其量刑裁量權限，並非單以上
    訴人之生活狀況，作為量刑輕重之唯一標準。上訴人縱有其
    所述之情狀，亦難指原判決之量刑為違法。上訴意旨係對原
    審量刑裁量之職權行使及原判決已斟酌說明之事項，依憑己
    意而為指摘，殊非適法上訴第三審之理由。
四、依上所述，本件關於幫助洗錢部分之上訴，違背法律上之程
    式，應予駁回。至上訴人想像競合犯刑法第30條第1 項、第
    339 條第1 項之幫助詐欺取財罪部分，既經第一審及原判決
    ，均認有罪，核屬刑事訴訟法第376 條第1 項第4 款所定不
    得上訴第三審法院之案件。上訴人得上訴部分之上訴既不合
    法，應從程序上予以駁回，關於幫助詐欺取財部分，自無從
    為實體上之審判，應一併駁回。
據上論結，應依刑事訴訟法第395 條前段，判決如主文。
中    華    民    國   111    年    6     月    15    日
                  刑事第六庭審判長法  官  李  英  勇  
                                  法  官  洪  兆  隆  
                                  法  官  吳  冠  霆  
                                  法  官  邱  忠  義  
                                  法  官  楊  智  勝  
本件正本證明與原本無異
                                  書記官
中    華    民    國   111    年    6     月    17    日